【裁判字號】    98,交聲,3206
【裁判日期】    980928
【裁判案由】    違反道路交通管理處罰條例聲明異議
【裁判全文】
臺灣臺北地方法院交通事件裁定        98年度交聲字第3206號
受 處分 人  乙○○
原處分機關  臺北市交通事件裁決所
上列受處分人因違反道路交通管理處罰條例案件，對於臺北市交
通事件裁決所民國98年8 月24日所為之處分（原處分案號：北市
裁罰字第裁22-AEX882680號），聲明異議，本院裁定如下：
    主  文
異議駁回。
    理  由
一、按汽車駕駛人拒絕酒精濃度測試之檢定者，處新臺幣（下同
    )6萬元罰鍰，並當場移置保管該汽車及吊銷該駕駛執照；汽
    車駕駛人，曾依道路交通管理處罰條例（下稱條例）第35條
    第4 項前段規定吊銷駕駛執照者，三年內不得考領駕駛執照
    ；又汽車駕駛人，因違反條例及道路交通安全規則之規定，
    受吊銷駕駛執照處分時，吊銷其持有各級車類之駕駛執照，
    條例第35條第4項前段、第67條第2項前段、第68條分別定有
    明文。
二、本件受處分人乙○○駕駛車號8371-QY自用一般小客車(下稱
    違規車輛)，於民國98年8月15日凌晨2時6分，在臺北市○○
    ○路○ 段85號前，見前方設置臨檢點，乃立即停車與坐在副
    駕駛座之女友劉曉燕互換座位，經臺北市政府警察局中山分
    局警備隊（下稱舉發機關）員警上前攔檢，欲對其施以酒精
    濃度測試，惟受處分人堅稱非駕駛人，故拒不接受酒測，當
    場執勤員警因認受處分人有「汽車駕駛人拒絕酒精濃度測試
    」之違規行為，乃當場掣單舉發，並將受處分人駕駛之上開
    違規車輛移置保管，經原處分機關函舉發機關調查結果，仍
    認受處分人確有「汽車駕駛人拒絕接受酒精濃度測試之檢定
    」之違規事實，乃依條例第35條第4 項及道路交通管理事件
    統一裁罰基準及處理細則等規定，裁處受處分人罰鍰6 萬元
    、吊銷駕駛執照、三年內不得重新考領駕駛執照。
三、異議意旨略以：受處分人於98年8 月15日凌晨，確有與劉曉
    燕及朋友王宏文等人飲酒，而在8月15日凌晨2時許離開聚會
    場所當時，王宏文目睹係由劉曉燕開車。受處分人於經過上
    揭違規地點時，因天色昏暗又酒後頭昏想吐，所以臨時停車
    想覓地嘔吐，此時前方約7 公尺處正實施臨檢之警察見狀，
    即衝向違規車輛查看。當時受處分人坐在副駕駛座，而劉曉
    燕則坐在駕駛座。員警因認定違規車輛原係由受處分人駕駛
    ，欲對受處分人進行酒測；惟受處分人當場澄清並非駕駛人
    故無須酒測，警察仍執意以駕駛人拒絕酒測違規告發，並強
    制查扣違規車輛。再據警方所提供之蒐證光碟顯示，畫面皆
    為劉曉燕坐在駕駛座，因此提出異議等語。
四、經查：
  (一)受處分人固不否認在上揭違規時、地有酒後與劉曉燕同在
      違規車輛上並為警攔檢之事實，此且有證人甲○○之證言
      可稽、蒐證錄影光碟及本院98年9 月22日勘驗筆錄足憑，
      應堪信其為真實；惟堅持否認為違規車輛之駕駛人，因此
      並未有拒絕酒測之違規。
  (二)經本院於98年9 月22日訊問當日在場拍攝攔檢經過、並掣
      單舉發之警員即證人甲○○時證稱：「 (問：請敘述本案
      發現過程？) ……違規車輛從高架橋下停車場迴轉道迴轉
      向斜坡道轉正後停車，依我取締違規經驗，我雖未看到車
      內狀況，但我感覺應該是一般駕駛未繫安全帶之違規行為
      ，當時天候良好，且橋下燈光充足，視線明亮，就發現車
      內受處分人背對者我從駕駛座移向副手座，另一女子被受
      處分人身體遮住，所以我沒有看到他移動的情形，當時我
      立即認定受處分人是酒後駕車的違規行為，等我到駕駛座
      旁，我要求女子將駕駛座旁玻璃降下，馬上就聞到車內有
      酒味，此時我確定有酒後駕車的違規行為，我在到達駕駛
      座旁時立即啟動隨身蒐證錄影機器，但該機器啟動後尚有
      一定時間之暖機過程，所以開始拍攝已在駕駛座玻璃降下
      後。」 (參本院卷98年9月22日訊問筆錄第3頁第4行起)、
      「 (問：除了你看到受處分人從駕駛座移到副手座外，就
      你所知，有無其他人也看到這個過程？) 我的另兩名同事
      蔡次郎、徐婉茹亦有目擊......。」(參本院卷98年9月22
      日訊問筆錄第3頁第2答)、「(問：除此之外，你有無其他
      有關本件的意見要陳述？)...... 為何會認定他是酒後駕
      車，主要的理由在於我們發現時受處分人未繫安全帶、後
      視鏡歪斜、如果受處分人酒後想要嘔吐為何車窗沒開等情
      。本來受處分人違規車輛自新生高架橋下迴轉道轉向斜坡
      後立即停車，我以為違規車輛內人員只是未繫安全帶，準
      備等違規車輛繼續行駛再攔停，請其降下車窗勸導要繫安
      全帶且順便確認有無酒後駕車，結果大約五至十秒鐘左右
      竟然看見受處分人背對者我從駕駛座換到副手座，我才跟
      其他兩個同事衝向違規車輛。」 (參本院卷98年9月22 日
      訊問筆錄第3頁末答)等語，足認受處分人確有於酒後駕車
      發現員警在前方取締時立即停車並與副駕駛座之人變換位
      置之行為。復參酌警員依法執行公務時，本身即受有行政
      懲處責任之監督，且證人與受處分人並不相識，彼此間亦
      無任何嫌隙，當不至甘冒遭行政懲處之風險，而於舉發通
      知單上為不實之記載，並至本院具結而虛偽證言自招刑責
      ，僅為蓄意構陷之理；況現場仍有其他兩名員警目睹，此
      亦有舉發單位舉發違規當日之「員警工作紀錄簿」影本一
      紙附卷可稽，而受處分人無法提出證據證明3 名執勤員警
      係共同誣陷，則受處分人僅空言否認有何酒後駕車並拒絕
      酒測之違規情狀，尚難逕信。
  (三)再者，經本院於98年9 月22日當庭勘驗證人甲○○現場蒐
      證光碟中檔案編號005 之內容顯示：「一開始之畫面是由
      駕駛座旁窗戶拍向駕駛座及副手座，畫面顯示駕駛座係一
      女子坐在上面，受處分人坐在副手座，兩人的安全帶雖已
      繫上但尚未扣緊，前擋上照後鏡偏向駕駛座，駕駛座女子
      向拍攝之員警爭執係由其駕駛違規車輛，受處分人亦爭執
      並非其駕駛違規車輛，惟受處分人及駕駛座女子兩人爭執
      時之語氣有些氣餒。......。」等情 (參本院卷98年9 月
      22日訊問筆錄第2 頁第6行起)，衡諸常理，若一般駕駛人
      看見前方有警察攔檢，且原未繫上安全帶，應是立刻繫上
      避免受罰，待員警由原先執勤點衝至汽車時，亦已足令駕
      駛人從容繫上安全帶扣緊；惟從光碟中顯示駕駛座上之女
      子並未繫上扣緊，而副駕駛座上之受處分人僅用左手抓住
      安全帶，此均不合常理。則如證人甲○○所述，該車內兩
      人係因臨時互換座位，而未及繫安全帶並導致前擋玻璃上
      之照後鏡歪斜，亦堪信其為真實。
  (四)末按，受處分人雖稱在聚會過後，有另2 名友人王宏文、
      詹雅如均目擊非由受處分人駕駛違規車輛離去原聚會場所
      ；縱係如此，亦僅能證明在聚會場所離去時或非由受處分
      人駕駛違規車輛，然則王宏文、詹雅如卻無法證明在本案
      違規時、地究係由何人駕駛。受處分人復稱取締員警原本
      以受處分人拒絕酒測為由要求到分局，待受處分人同意協
      同前往分局時，員警又稱不必，足認取締員警之心虛；然
      員警取締駕駛人拒絕酒測，原即無須將違規人帶回分局，
      於違規現場已足完成所有取締程序，故受處分人之陳述並
      不足採。另據蒐證光碟中顯示，舉發時間雖係凌晨，惟在
      舉發地點之路燈仍算明亮，路上景物依然清晰，證人甲○
      ○在距違規車輛臨停地點僅5-10公尺，可以很清楚看到受
      處分人從駕駛座換到副駕駛座，不致錯辨。而現場執勤員
      警等四人見違規車輛忽然臨停，馬上趨前攔檢，並立即質
      疑受處分人有互換位置，實際駕駛人為受處分人，而要求
      對受處分人酒測，足見警方對於本件自小客車在警方實際
      攔停前之客觀行進動態，已投入高度的注意及觀察，證人
      甲○○所為證述，應非出於捏造。受處分人與劉曉燕在車
      內互換座位，亦非絕對不可能。是受處分人既係駕駛人，
      則其拒絕接受酒精濃度測試違規情節，洵堪認定。
五、綜上所述，受處分人於98年8月15日凌晨2時許，確有於飲酒
    後駕駛違規車輛，經警攔停卻拒絕接受酒精濃度測試之違規
    情事。從而，原處分機關認受處分人拒絕酒測之違規事實明
    確，裁處受處分人罰鍰6萬元並吊銷駕駛執照（禁考3年），
    核無違法或不當。本件異議為無理由，應予駁回。
六、據上論斷，應依道路交通案件處理辦法第19條，裁定如主文
    。
中    華    民    國    98    年    9     月    28    日
                  交通法庭法  官  呂政燁
以上正本證明與原本無異。
如不服本裁定應於送達後5日內向本院提出抗告狀。
                          書記官  呂欣穎
中    華    民    國    98    年    9     月    28    日


司法院資訊處製作；財團法人民間司法改革基金會備份。
